【裁判字號】    90,交易,238
【裁判日期】    900725
【裁判案由】    過失傷害
【裁判全文】
臺灣高雄地方法院刑事判決                          九十年度交易字第二三八號
    公  訴  人  臺灣高雄地方法院檢察署檢察官
    被      告  甲○○
右列被告因過失傷害案件，經檢察官提起公訴（九十年度偵字第四０六三號），本院
判決如左：
    主  文
甲○○因過失傷害人，處拘役肆拾日，如易科罰金，以參佰元折算壹日。
    事  實
一、甲○○於民國八十九年八月二十一日十八時四十五分許，駕駛車號ＹＰ─五七七
    八號自小客車，沿高雄縣永安鄉○○路，由南向北方向行駛內側快車道，途經保
    安路與六巷口設有號誌及行人穿越道之路口時，原應注意汽車行近行人穿越道前
    ，應減速慢行，且應注意車前狀況，隨時採取必要之安全措施，而依當時天候晴
    、路面乾燥、無缺陷、無障礙物等情狀，並無不能注意之情形，竟疏未注意及此
    ，猶貿然以時速六十公里至七十公里左右之速度行駛，適發現有蔡炳宏騎腳踏車
    亦疏未注意慢車行駛至交岔路口時，其行進或轉彎應遵守號誌之指示即貿然自該
行人穿越道由西向東方向闖紅燈橫越保安路，甲○○因未降低行車速度及未警戒
    前方人車動態，疏未注意，見狀閃避煞車不及，致撞及蔡炳宏腳踏車右側車身倒
    地，造成蔡炳宏受有右足踝內側踝骨折、頭部外傷、多處顏面及四肢挫裂傷及擦
    傷等傷害。甲○○於肇事後被發覺前，於高雄縣警察局岡山分局永安分駐所警員
    到達肇事現場時向該警員自首，並表示願意接受裁判之意。
二、案經被害人蔡炳宏之父乙○○訴由台灣高雄地方法院檢察署檢察官偵查起訴。
    理  由
一、訊據被告甲○○對其於右揭時地發生車禍致蔡炳宏受傷之事實坦承不諱，惟辯稱
    ：伊係綠燈直行，被害人係突然自行人穿越道騎乘腳踏車衝出來伊煞車不及而撞
    及，且伊並未超速行駛，亦有誠意解決，惟告訴人要求金額過高云云。經查，肇
    事路段限速為每小時七十公里，有高雄縣警察局岡山分局九十年六月二十六日岡
    警交字第五九０九號函附卷可稽，被告車速為六十至七十公里，則其所辯並未超
    速行駛一節，尚屬可取。而被害人於偵查中已供承伊方向係紅燈，亦足見被告所
    稱係被害人闖紅燈貿然橫越馬路致撞及之情，亦堪採信。惟被告肇事時車速既為
    六十公里至七十公里，顯見被告駕車於行近上開設有行人穿越道之交叉路口時，
    疏未注意減速慢行。又被告於警員製作道路交通事故調查報告表時供稱「突然有
    一名男童騎腳踏車從我左側騎出來」，參以被告係左前車頭撞及被害人腳踏車右
    側，亦見被告行經肇事路段時疏於注意車前狀況。被告辯稱並無過失云云，即非
    可採。
二、按汽車行駛時，駕駛人應注意車前狀況，行近行人穿越道前，並應減速慢行，以
    作隨時停車之準備及隨時採取必要之安全措施，道路交通安全規則第九十四條第
    三項、第一百零三條分別定有明文，本件被告駕駛自小客車行經該路段，本應注
    意上開規定，依當時天候晴、路面乾燥、無缺陷、無障礙物等情狀，並無不能注
    意之情形，竟疏未注意車前狀況，且未注意減速慢行，致與亦疏未注意慢車行駛
    至交岔路口時，其行進或轉彎應遵守號誌之指示，而貿然闖紅燈穿越馬路之被害
    人蔡炳宏碰撞，其有過失自明。雖被害人蔡炳宏騎乘腳踏車貿然闖紅燈穿越馬路
    ，就車禍之發生亦有過失，惟不能因此解免被告之過失責任。再者，被害人蔡炳
    宏確因本件車禍受有右足踝內側踝骨折、頭部外傷、多處顏面及四肢挫裂傷及擦
    傷之傷害乙節，復有劉光雄醫院診斷證明書乙紙附卷足憑，是被告之過失與被害
    人之受傷兩者間具有相當因果關係，被告自應負過失責任。事證明確，被告犯行
    堪予認定，應依法論科。
二、被告甲○○因過失傷害人，核其所為，應成立刑法第二百八十四條第一項前段之
    罪。被告於肇事後，在高雄縣警察局岡山分局永安分駐所警員到達現場時，主動
    向該警員坦承係其駕車肇事，並接受調查，業據被告供承在卷，為對於未發覺之
    罪自首而接受裁判，應依自首規定減輕其刑。爰審酌被告之素行良好、過失之程
    度、告訴人所受傷害程度及被告肇事後尚未賠償被害人之損害等情狀，量處如主
    文所示之刑，並諭知易科罰金之折算標準。查被告行為後刑法第四十一條已於九
    十年一月十日修正公布，並自同年月十二日生效，得易科罰金者，修正為犯最重
    本刑為五年以下有期徒刑以下之刑之罪，與修正前條文規定犯最重本刑為三年以
    下有期徒刑以下之刑之罪比較，以修正後條文有利於被告，依刑法第二條第一項
    前段規定，應適用修正後之刑法第四十一條第一項前段。故依該條規定，諭知易
    科罰金之折算標準。
據上論斷，應依刑事訴訟法第二百九十九條第一項前段，刑法第二條第一項前段、第
二百八十四條第一項前段、第六十二條前段、第四十一條第一項，罰金罰鍰提高標條
例第一條前段、第二條，判決如主文。
中      華      民      國      九十      年      七    月    二十五    日
                                臺灣高雄地方法院刑事第一庭
                                      法  官    郭佳瑛
右正本證明與原本無異。
如不服本判決，應於判決送達後十日內，向本院提出上訴狀。
                                       書記官    王美玲
中    華    民    國      九十      年      七      月      二十六      日
附錄法條：
刑法第二百八十四條第一項前段
因過失傷害人者，處六月以下有期徒刑、拘役或五百元以下罰金。


司法院資訊處製作；財團法人民間司法改革基金會備份。
